【裁判字號】    95,訴,293
【裁判日期】    950630
【裁判案由】    違反毒品危害防制條例
【裁判全文】
臺灣屏東地方法院刑事判決               95年度訴字第293號
公  訴  人  臺灣屏東地方法院檢察署檢察官
被      告  甲○○
                    （現於臺灣屏東看守所另案羈押中）
上列被告因違反毒品危害防制條例案件，經檢察官提起公訴（95
年度毒偵字第226 號）及移送併辦（95年度毒偵字第769 、967
號），被告於準備程序中就被訴事實為有罪之陳述，經本院合議
庭裁定改以簡式審判程序審理，判決如下：
    主  文
甲○○連續施用第一級毒品，累犯，處有期徒刑壹年月；又連
續施用第二級毒品，累犯，處有期徒刑捌月。應執行有期徒刑壹
年玖月。
    犯  罪  事  實
一、甲○○前於民國88年間因施用毒品案件，經臺灣臺中地方法
    院裁定送觀察、勒戒後，因認有繼續施用毒品之傾向，再經
    該院以88年度毒聲字第621 號裁定令入戒治處所施以強制戒
    治1 年，嗣經裁定停止戒治後，復經撤銷停止戒治，而於89
    年9 月27日執行完畢釋放，並經臺灣臺中地方法院檢察署檢
    察官以89年度戒毒偵字第531 號不起訴處分確定。詎甲○○
    仍未戒除毒癮，竟於上開強制戒治執行完畢釋放後5 年內，
    復基於施用第二級毒品之概括犯意，自94年6 月上旬某日起
    至95年5 月9 日20時許止，在其位於屏東縣萬巒鄉○○村○
    ○路13號之住處內，以將甲基安非他命置於玻璃球內加熱燒
    烤，再吸食其霧化氣體之方式，每15日1 次，連續施用第二
    級毒品甲基安非他命多次；甲○○另基於施用第一級毒品之
    概括犯意，自94年11月20日起至95年5 月11日22時許止，在
    其上址住處、萬巒鄉○○路上或萬巒鄉○○村○○○村○路
    旁等處，以將海洛因加水置入注筒內注射之方式，每日2 次
    ，連續施用第一級毒品海洛因多次。嗣於94年12月23日因
    另犯竊盜案件為警查獲，經其同意後為警採尿送驗，始悉上
    情；95年2 月28日16時30分許，在屏東縣潮州鎮某舊貨商
    前因行跡可疑為警盤查查獲；95年5 月12日16時15分許，
    因另案通緝為警查獲，經其同意後為警採尿送驗，始悉上情
    。
二、案經屏東縣警察局內埔分局、潮州分局報請臺灣屏東地方法
    院檢察署檢察官偵查起訴及移送併辦。
    理  由
一、按毒品危害防制條例於民國92年7 月9 日修正公布，自93年
    1 月9 日施行，其中第20條、第23條將施用毒品之刑事處遇
    程序，區分為「初犯」及「5 年內再犯」、「5 年後再犯」
    。依其立法理由之說明：「初犯」，經觀察、勒戒或強制戒
    治後，應為不起訴處分或不付審理之裁定；經觀察、勒戒或
    強制戒治執行完畢釋放後，「5 年內再犯」者，因其再犯率
    甚高，原實施之觀察、勒戒及強制戒治既已無法收其實效，
    爰依法追訴或裁定交付審理。至於經觀察、勒戒或強制戒治
    執行完畢釋放後，「5 年後再犯」者，前所實施之觀察、勒
    戒或強制戒治已足以遮斷其施用毒品之毒癮，為期自新及協
    助其斷除毒癮，仍適用「初犯」規定，先經觀察、勒戒或強
    制戒治之程序。從而依修正後之規定，僅限於「初犯」及「
    5 年後再犯」2 種情形，始應先經觀察、勒戒或強制戒治程
    序。倘被告於5 年內已再犯，經依法追訴處罰，縱其第3 次
    （或第3 次以上）再度施用毒品之時間，在初犯經觀察、勒
    戒或強制戒治執行完畢釋放5 年以後，已不合於「5 年後再
    犯」之規定，且因已於「5 年內再犯」，顯見其再犯率甚高
    ，原實施觀察、勒戒或強制戒治，已無法收其實效，即應依
    該條例第10條處罰（最高法院95年度第7 次刑事庭會議決議
    意旨參照）。
二、前揭犯罪事實，業據被告甲○○坦承不諱，且其於94年12月
    23日16時50分許、95年2 月28日17時10分許、95年5 月12日
    15時30分許經警分別採尿送驗，檢驗結果均呈嗎啡（即海洛
    因代謝物）及甲基安非他命陽性反應，此有台灣檢驗科技股
    份有限公司濫用藥物尿液檢驗報告3 紙及屏東縣警察局內埔
    分局、潮州分局毒品案件涉嫌人尿液採證編號姓名對照表共
    3 紙附卷為憑，足證被告上開自白與事實相符。又被告前於
    88年間因施用毒品案件，經臺灣臺中地方法院裁定送觀察、
    勒戒後，因認有繼續施用毒品之傾向，再經該院以88年度毒
    聲字第621 號裁定令入戒治處所施以強制戒治1 年，嗣經裁
    定停止戒治後，復經撤銷停止戒治，而於89年9 月27日執行
    完畢釋放，並經臺灣臺中地方法院檢察署檢察官以89年度戒
    毒偵字第531 號不起訴處分確定，有前開不起訴處分書、臺
    灣高等法院被告前案紀錄表、臺灣屏東地方法院檢察署刑案
    資料查註紀錄表暨全國施用毒品案件紀錄表各1 份在卷可稽
    ，是被告於強制戒治執行完畢後，5 年以內再犯本件施用第
    二級毒品之事證明確，且被告於強制戒制執行完畢釋放後，
    5 年以內已再犯施用第二級毒品犯行，復犯本件施用第一級
    毒品之事證亦明，均堪認定，揆諸前開說明，應分別依毒品
    危害防制條例第10條第2 項、第1 項規定處罰之。
三、查海洛因、甲基安非他命分別係毒品危害防制條例第2 條第
    2 項第1 款、第2 款所稱之第一級、第二級毒品，不得持有
    及施用，是核被告所為，係犯毒品危害防制條例第10條第1
    項、第2 項之施用第一級、第二級毒品罪。其施用前後持有
    第一、二級毒品之低度行為，應各為其施用之高度行為所吸
    收，均不另論罪。被告先後多次施用第一級毒品海洛因及第
    二級毒品甲基安非他命之行為，均時間緊接，所犯各為構成
    要件相同之罪名，顯係基於概括犯意反覆為之，應各依連續
    犯之規定，分別論以一罪，並加重其刑。另公訴人雖僅就被
    告自94年11月20日起至同年12月22日止施用第一級毒品海洛
    因，及於94年12月23日16時50分許回溯72小時內某時施用第
    二級毒品甲基安非他命之犯行起訴，其餘部分未於起訴書中
    敘及，惟被告上開其餘施用第一、二級毒品之事實與前開已
    起訴之犯罪事實間，具連續犯之裁判上一罪關係，業如上述
    ，為起訴效力所及，本院自應一併予以審理，併此敘明。被
    告所犯前開2 罪，犯意各別、行為互殊，應予分論併罰。又
    被告前於93年間因違反毒品危害防制條例案件，經本院以93
    年度訴字第336 號判決判處有期徒刑8 月確定，於94年4 月
    21日縮刑期滿執行完畢，有臺灣高等法院被告前案紀錄表1
    份為憑，其於有期徒刑執行完畢後，5 年以內再犯本件有期
    徒刑以上之2 罪，均為累犯，應分別依刑法第47條規定加重
    其刑，並依法遞加之。爰審酌被告前經強制戒治執行完畢，
    竟仍未戒除施用毒品之惡習，復施用第一、二級毒品，戕害
    身心甚鉅，惟念其施用毒品乃戕害自己之健康，尚未危及他
    人，且犯後坦承犯行之態度，並衡其施用第一、二級毒品之
    期間等一切情狀，分別量處如主文所示之刑，並定應執行之
    刑。
據上論斷，應依刑事訴訟法第273 條之1 第1 項、第299 條第1
項前段，毒品危害防制條例第10條第1 項、第2 項，刑法第11條
前段、第56條、第47條、第51條第5 款，判決如主文。
本案經檢察官葉容芳到庭執行職務。
中    華    民    國    95    年    6     月    30    日
                  刑事第五庭    法  官   李宜娟
以上正本證明與原本無異。
如不服本判決應於收受本判決送達後10日內向本院提出上訴書狀
，其未敘述上訴理由者，並得於提起上訴後10日內向本院補提理
由書狀（均須按他造當事人之人數附繕本）「切勿逕送上級法院
」
中    華    民    國    95    年    7     月    3     日
                                書記官   林香如
附錄本案論罪科刑法條
毒品危害防制條例第10條：
施用第一級毒品者，處6月以上5年以下有期徒刑。
施用第二級毒品者，處3年以下有期徒刑。


司法院資訊處製作；財團法人民間司法改革基金會備份。
